【裁判字號】    90,交上易,83
【裁判日期】    900201
【裁判案由】    過失傷害
【裁判全文】
臺灣高等法院臺南分院刑事判決          九十年度交上易字第八三號  Ａ
      上  訴  人
      即  被  告  乙  ○  ○
右上訴人因過失傷害案件，不服臺灣台南地方法院八十九年度交易字第三四九號中華
民國八十九年十月廿六日第一審判決（起訴案號：臺灣台南地方法院檢察署八十八年
度偵字第七七二九號），提起上訴，本院判決如左：
      主      文
上訴駁回。
      事      實
一、乙○○於民國（下同）八十八年五月二十二日晚間十一時五十六分許，騎乘車牌
    號碼ＮＣＬ─二九二號機車，後搭載丙○○，沿台南市○○路由南向北行駛，途
    經台南市○○路與灣裡路六二巷口之閃光黃燈交岔路口，本應注意車前狀況，隨
    時採取必要之安全措施，及汽車行駛至設有閃光黃燈交岔路口，應減速慢行，注
    意安全，小心通過，而依當時天候及路況等情形，又無不能注意之情事，竟疏於
    注意，於通過上開交岔路口時，猶貿然行駛，適同一時、地，由甲○○（已判決
    確定）駕駛車牌號碼ＮＮＱ—一○一號機車，沿台南市○○路由西向東方向行駛
    至上開號誌為閃光紅燈交岔路口，亦疏未減速慢行，並讓幹道車優先通行，致二
    車於上揭交岔路相撞，雙雙人車倒地，丙○○因而受有左股骨骨折、臉部耳部撕
    裂傷之傷害，甲○○則受有頭部及左膝撕裂傷及擦傷、右踝扭傷、腦震盪症侯群
    之傷害。
二、案經甲○○訴由台南市警察局第六分局報請台灣台南地方法院檢察署檢察官偵查
    起訴。
      理      由
一、訊據上訴人即被告乙○○對於右揭時地駕車肇事之事實供認不諱，並有道路交通
    事故調查報告表一紙及現場照片十九幀附卷足資佐證。又甲○○確因本件車禍致
    分別受有如事實欄所載之傷害，亦有診斷證明書乙份附卷可稽。上訴人即被告乙○○雖辯稱：係對方之機車撞上伊機車，以致肇事，而認渠本身並無過失云云。
    惟查：
（一）本件肇事當時雙方車輛碰撞情形：被告乙○○所駕駛機車於車禍當時行進方向
      ，係沿台南市○○路由南向北行駛，甲○○則沿台南市○○路由西向東行駛，
      為雙方所不爭執，並有道路交通事故調查報告表一紙在卷可按（詳見警卷第十
      二頁），復參諸卷附現場及機車車損照片（詳見警卷第十三頁至第廿一頁），
      乙○○之機車車頭有明顯損壞痕跡，前擋泥板上留有甲○○機車車身之紅色油
      漆，而甲○○機車車頭右側破裂，右側車身後方排氣管凹陷，甲○○因此主張
      係乙○○之機車自側面撞擊其機車之排氣管。依此，被告乙○○機車前擋泥板
      上既留有甲○○機車車身之紅色油漆，果其撞擊位置係如甲○○所言，則甲○○機車排氣管上方之車身應有油漆刮傷或剝落痕跡，然縱觀卷附全部照片，甲○○機車排氣管上方車身處並無任何擦痕（詳見警卷第十六頁反面之警方蒐證
      照片編號十一），足見甲○○機車遭撞擊點係車頭右側部位，至於排氣管凹陷
      ，則是機車倒地所致，應與二車相撞之點無涉。
（二）另再自現場二車所遺留地面之刮地痕走向及運動力學分析：本件肇事二車其動
      量之和係呈東北向，而二車為對角行駛並發生側撞，已如前述，則依卷附交通
      事故調查報告表及現場照片所示二車之刮地痕，甲○○機車刮地痕較長（有十
      一點一公尺），而被告乙○○機車刮地痕較短（僅七點公尺）。本件肇事二輛
      機車均為重機車，其重量相若，被告乙○○機車後附載丙○○，自整體重量以
      觀，顯較甲○○之機車重量為重。然肇事後被告乙○○機車刮地痕卻較甲○○
      為短，足證甲○○機車車速較高。
（三）綜上所述，本件車禍發生，應係乙○○騎乘機車後附載丙○○於行經閃光黃燈
      交岔路口時，未減速慢行，復未注意東西向來車，即貿然前行；而甲○○於行
      經閃光紅燈交岔路口時，並無於交岔路口前減速停止之動作，亦未注意應讓幹
      道車優先通行，仍以高速通過，迨雙方接近時均發現對方來車，然雙方均已煞
      閃不及，甲○○機車乃向左側閃躲，被告乙○○機車則偏向右側，致乙○○機
      車車頭撞及甲○○機車車頭右側，二車均留下現場西南向東北向之刮地痕，因
      甲○○車速較高，故留下較長刮地痕。
（四）按車輛行駛時，駕駛人應注意車前狀況，並隨時採取必要之安全措施；又汽車
      行經設有閃光燈號之交岔路口時，閃光黃燈表示警告，應減速慢行，注意安全
      ，小心通過。閃光紅燈表示停車再開，車輛應減速接近，先停止於交岔路口前
      ，讓幹道車優先通行後，認為安全時，方得續行，道路交通安全規則第九十四
      條第三項及道路交通標誌標線號誌設置規則第二百十一條第一項第一款、第二
      款分別定有明文。本件被告乙○○已考領有駕駛執照，於騎乘機車時自應注意
      上開規定。依上開道路交通事故調查報告表所載及現場照片所示，肇事當時天
      候晴朗，路況為柏油路面，無障礙、無缺陷，視距良好等一切客觀情況皆佳，
      被告與甲○○於肇事當時，並無不能注意情事，竟均疏於注意及此，甲○○未
      暫停讓幹道車先行，乙○○未減速慢行，未注意車前狀況，均貿然通過該路口
      ，因而肇事。被告及甲○○二人騎車失當行為，顯均有過失，且甲○○為肇事
      主因，乙○○為肇事次因。本件車禍原因，經送台灣省台南區車輛行車故鑑定
      委員會亦同此認定，有該會八十九年七月廿八日南鑑字第八九○六九六號鑑定
      意見書乙份在卷足憑（詳原審卷第三十二頁）；嗣經囑託台灣省車輛行車事故
      覆議鑑定委員會覆議結果，亦照原鑑定意見（僅將原鑑定意見一、甲○○駕駛
      重機車，支線道車未讓幹道車先行，為肇事主因，修正為：意見一、甲○○駕
      駛重機車，行經閃紅號誌交岔路口未減速反嚴重超速行駛，且支線道未暫停讓
      幹線道車先行，為肇事主因，詳本院審判卷第廿八頁）。益徵被告確有過失，
      被告所辯無過失乙節，顯與事實不合，殊不足採。本件被告既有過失，其過失
      責任，自不因對方同有過失，而獲抵免。又被害人甲○○之受傷顯因被告過失
      行為所致，被害人甲○○所受傷害與被告過失行為，即有相當因果關係。故被
      告過失傷害犯行，事證明確，堪以認定。
二、被告乙○○因過失致甲○○受傷，核其所為，係犯刑法第二百八十四條第一項過
    失傷害罪名。
三、原審以被告乙○○罪證明確，因予適用刑法第二百八十四條第一項、第四十一條
    ，罰金罰鍰提高標準條例第一條前段、第二條規定，並審酌被告品行、過失程度
    ，被告與甲○○二人應負過失責任比例，被告在肇事後尚未和解等一切情狀，量
    處被告拘役四十日，並諭知易科罰金折算標準，復以被告平日素行良好、品性端
    正，現已入營服役，且無前科紀錄，有台灣高等法院全國前案紀錄表一紙在卷可
    稽。本件肇事係被告一時疏忽所致，事後態度尚佳，被告對本件肇事亦有民事和
    解誠意（甲○○之家長與乙○○之家長已達成和解，有和解書影本一紙在卷可佐
    ，但因丙○○家長未承認，致未三方和解未成），因認被告經此教訓，應知所警
    愓，無再犯之虞，其所受宣告之刑，以暫不執行為適當，併依刑法第七十四條第
    一款規定，宣告被告緩刑二年。本院經核該部分原判決認事用法，並無不合，量
    刑亦稱允當。上訴意旨，指摘本件車禍甲○○為肇事者，且甲○○於肇事後立即
    逃逸，對被告重傷住院不予理會，請求對甲○○予以重傷害罪論處。惟原審已就
    本件車禍肇事主因為甲○○，對甲○○部分從重量處有期徒刑三月，而本件肇事
    原因，被告與甲○○均有過失，已如前述，被告認為本件肇事原因僅甲○○一人
    ，要非可採。至甲○○所犯部分，被告未請求檢察官上訴，甲○○亦未上訴，原
    審判決甲○○部分已於八十九年十一月廿四日確定在案（詳原審卷末案件進行期
    限檢查表），是被告上訴請求對甲○○部分予以重傷害罪論處，於法不合。故本
    件上訴，為無理由，應予駁回。
據上論斷，應依刑事訴訟法第三百六十八條，判決如主文。
本案經檢察官羅清溪到庭執行職務。
中    華    民    國      九十      年      二      月        一        日
                                  臺灣高等法院臺南分院刑事第五庭
                                      審判長法官  茆    臺    雲
                                            法官  蔡    長    林
                                            法官  董    武    全
右正本證明與原本無異。
不得上訴。
                                      法院書記官  黃    全  忠
中    華    民    國      九十      年      二      月        五        日
附錄本件判決論罪科刑法條全文
刑法第二百八十四條第一項：
因過失傷害人者，處六月以下有期徒刑、拘役或五百元以下罰金，致重傷者，處一年
以下有期徒刑、拘役或五百元以下罰金。


司法院資訊處製作；財團法人民間司法改革基金會備份。
